【裁判字號】    98,非抗,19
【裁判日期】    980330
【裁判案由】    聲明異議
【裁判全文】
臺灣高等法院民事裁定                  98年度非抗字第19號
再抗告人    德寶營造股份有限公司
法定代理人  丁○○
            甲○○
            乙○○
代  理  人  蔡銘書律師
上列抗告人因與相對人豐益水電工程有限公司間聲明異議事件，
對於中華民國97年12月8日臺灣台北地方法院97年度整抗第31號
所為裁定提起抗告，本院裁定如下：
    主  文
再抗告駁回。
再抗告費用由再抗告人負擔。
    理  由
一、原裁定意旨略以：「相對人（即本件之抗告人）於95年12月
    19日經本院95年度整字第2號裁定准予重整，並諭知自95年1
    2月19日起至96年1月19日止申報債權，該裁定經本院向抗告
    人（原裁定誤繕為相對人）（即本件之相對人）之營業所在
    地臺北市○○區○○路152號7樓之1、702室處送達，遭送達
    郵局以應受送達處所查無此人退回，是本件重整裁定並未合
    法送達抗告人。又抗告人前積欠第三人百晨企業有限公司（
    下稱百晨公司）貨款新臺幣（下同） 4,307,739元未清償，
    百晨公司以抗告人對相對人至少尚有 4,307,739元之工程款
    債權存在，為保全前開債權受償，遂以相對人為被告向臺灣
    臺南地方法院（下稱台南地院）提起確認債權存在之訴，抗
    告人並於審理中輔助百晨公司參加訴訟，經該院於95年12月
    4日94年度建字第31號判決確認抗告人對相對人有4,307,739
    元工程款債權存在確定，堪認相對人應係公司法第291條第2
    項所謂已知之債權人至明，是相對人於其重整聲請經本院准
    予後，應依公司法第291條第2項規定，將重整裁定及所列各
    事項，以書面送達予抗告人，否則所踐行之程序難謂無重大
    瑕疵；且抗告人既自承早已遷址營業，本件重整裁定復未能
    送達於營業處所，依公司法第28條之1規定， 自應改對抗告
    人公司之代表機關即其法定代理人丙○○住所送達，始為適
    法。是抗告人主張因不可歸責於己事由，致未依限申報，並
    依法於事由終止後15日內補報，即非無據。綜上，原審以抗
    告人遲誤法定申報期限，否准抗告人申報 4,307,739元列入
    重整債權，容有未洽，爰裁定如主文第2項所示； 至原審否
    准其餘申報債權部分，理由固有未洽，結論並無不當，仍應
    予駁回。」等語。
二、再抗告意旨略以：「當時相對人公司登記之地址為臺北市○
    ○區○○路152號7樓之1、702室，原法院亦將准予重整之裁
    定寄送該地址，然相對人於台南地院94年度建字第31號（下
    稱94年度建字第31號）案件參加訴訟審理之訴訟文書及判決
    皆以上揭地址為送達地，該案判決應已於95年12月12日合法
    送達，而准予重整之裁定卻因查無此人而無法送達，實有違
    常情。因第三人百晨公司向台南地方法院執行相對人對再抗
    告人之工程款債權4,307,739元，並經該院於96年4月24日核
    發南院慧96執廉字第24784號執行命令， 准予百晨公司向再
    抗告人收取，是就原裁定准予列入重整債權之4,307,739 元
    權利人係為百晨公司，然因百晨公司遲至96年6月1日始向再
    抗告人之重整監督人申報債權，經本院以逾期申報為由裁定
    駁回確定。故相對人對再抗告人之工程款債權收取權人為百
    晨公司，相對人已非公司法所謂之重整債權人，當然不得申
    報重整債權，故相對人申報債權顯無理由。原裁定不利於再
    抗告人部分廢棄，上廢棄部分，相對人申報重整債權全部不
    得列入。」等語。
三、按對於非訟事件抗告法院之裁定再為抗告，僅得以其適用法
    規顯有錯誤為理由，並經原法院之許可者為限，非訟事件法
    第45條第3項定有明文。所謂適用法規顯有錯誤，係指原裁
    定就其取捨證據所確定之事實適用法規顯有錯誤而言，不包
    括認定事實不當之情形在內。倘提起再抗告，未具體指出有
    如何適用法規顯有錯誤之情形，以及上開裁定所涉及之法律
    見解具有原則上重要性，其再抗告顯非合法。又按執行法院
    所發之收取命令與移轉命令不同，前者債權人僅取得以自己
    名義向第三人收取金錢債權之收取權，債務人僅喪失其收取
    權，而未喪失其債權。後者債務人對於第三人之金錢債權已
    移轉於債權人，債務人即喪失其債權。（最高法院63年台上
    字第1966號判例參照）。經查：
  (一)再抗告意旨謂：相對人公司登記之地址為臺北市○○區○○
    路152號7樓之1、702室，相對人於94年度建字第31號案件參
    加訴訟審理之訴訟文書及判決皆以上揭地址為送達地，該案
    判決應已於95年12月12日合法送達，而准予重整之裁定卻因
    查無此人而無法送達，有違常情云云，惟查送達合法與否，
    屬事實認定問題，再抗告人並未具體指摘原裁定有何適用法
    規顯有錯誤之情形，或涉及之法律見解具有原則重要性之情
    事存在，其執前詞提起再抗告，顯非合法。
  (二)再抗告意旨又謂：因第三人百晨公司向台南地院執行相對人
    對再抗告人之工程款債權4,307,739元，並經該院於96年4月
    24日核發南院慧96執廉字第24784號執行命令， 准予百晨公
    司向再抗告人收取，是就原裁定准予列入重整債權4,307,73
    9元之權利人為百晨公司， 相對人已非公司法所謂之重整債
    權人，當然不得申報重整債權，故相對人申報債權顯無理由
    云云。惟94年度建字第31號判決確定相對人對再抗告人有4,
    307,739元之債權， 雖經百晨公司向台南地院聲請執行系爭
    債權，並經該院於96年4月24日核發南院慧96執廉字第24784
    號執行命令，准予百晨公司向再抗告人收取系爭債權，因執
    行法院所核發者為收取命令，故百晨公司僅取得以自己名義
    向再抗告人收取系爭債權之收取權，相對人僅喪失其收取權
    ，而未喪失系爭債權，仍應由相對人申報，僅其受分配時，
    是否應由重整人依執行命令交由百晨公司收取而已。故系爭
    4,307,739元之債權之權利人仍為相對人， 原裁定准許相對
    人以對再抗告人之4,307,739元債權申報列入重整債權， 於
    法並無不合，抗告意旨仍執前詞指摘原裁定，為無理由，應
    予駁回。
四、據上論結，本件抗告為一部不合法、一部無理由，爰裁定如
    主文。
中    華    民    國    98    年    3     月    30    日
                    民事第十庭
                        審判長法  官  黃豐澤
                              法  官  吳謀焰
                              法  官  蕭艿菁
正本係照原本作成。
中    華    民    國    98    年    3     月    30    日
                              書記官  王秀雲


司法院資訊處製作；財團法人民間司法改革基金會備份。
